臺灣臺中地方法院交通事件裁定　　　　　96年度交聲字第92號
原處分機關　交通部公路總局臺中區監理所豐原監理站
異　議　人　乙○○
上列受處分人因違反道路交通管理處罰條例案件，對於交通部公
路總局臺中區監理所豐原監理站九十六年一月二十二日所為之裁
決（豐監稽違字第裁六三─ＨＣ0000000號裁決書），聲
明異議，本院裁定如下：
    主  文
異議駁回。
    理  由
一、原處分機關裁決意旨略以：異議人即受處分人乙○○於民國
    九十五年十二月十日零時八分許，駕駛車牌號碼：ＩＸＡ－
    八○六號重型機車，在大雅鄉○○路○段二○○號前，經警
    攔停舉發其因「酒後駕車經警方告知欲實施酒測十五分鐘後
    ，都拒絕接受警方酒測（拒測）」之違規，為警以其違反道
    路交通管理處罰條例第三十五條第四項之規定，以中縣警交
    字第ＨＣ0000000號舉發違反道路交通管理事件通知
    單當場開單告發。嗣異議人於舉發通知單上所載應到案日期
    前，向原處分機關提出申訴，經原處分機關函詢舉發機關調
    查結果，仍認異議人有前開違規事實，原處分機關遂於九十
    六年一月二十二日以豐監稽違字第裁六三─ＨＣ00000
    00號裁決書，對受處分人裁處罰鍰新臺幣（下同）六萬元
    ，並吊銷駕駛執照，三年內禁考。
二、異議意旨略以：異議人於九十五年十二月十日凌晨並未飲酒
    ，並質疑警員認異議人身上有酒味之動機，且酒測程序時間
    多久應有限制，異議人拒絕酒測當時員警並未告知開罰單之
    後果，所開立之酒測罰單，並未交給當事人簽名，而交由前
    來了解情況之不太識字之異議人之父，嗣後異議人提出願接
    受酒測，仍不被員警接受，為此聲明異議。
三、按汽車駕駛人拒絕接受酒精濃度測試之檢定者，處新臺幣六
    萬元罰鍰，並吊銷其駕駛執照，三年內不得考領駕駛執照，
    道路交通管理處罰條例第三十五條第四項前段、第六十七條
    第二項前段分別定有明文。所謂汽車，依道路交通安全規則
    第二條第一項第一款之規定，包括機器腳踏車在內。又行為
    人如有違反道路交通管理處罰條例之情形者，應填製舉發違
    反道路交通管理事件通知單，當場舉發者，應將該通知單填
    記後交付該行為人簽名或蓋章收受之，拒絕簽章者，並記明
    其事由，視為已收受，違反道路交通管理事件統一裁罰基準
    及處理細則第十一條第一項第一款亦規定甚明。
四、經查:
（一）本件異議人乙○○於九十五年十二月十日零時八分左右，
      騎乘車牌號碼ＩＸＡ－八○六號重型機車，行經大雅鄉○
      ○路○段二○○號前，因「拒絕接受酒精濃度測試之檢定
      」，為警依法舉發，經原處分機關函詢舉發機關調查結果
      ，仍認異議人有前開違規事實，原處分機關乃依道路交通
      管理處罰條例第三十五條第四項、第六十七條第二項前段
      等規定，於九十六年一月二十二日以豐監稽違字第裁六三
      ─ＨＣ0000000號裁決書裁處異議人罰鍰六萬元，
      並吊銷駕駛執照，三年內禁考等情，此有臺中縣警察局中
      縣警交字第ＨＣ00000000號舉發通知單、臺中縣
      警察局豐原分局九十六年一月五日中縣豐警交字第○九六
      ○○○○一七四號函及交通部公路總局臺中區監理所豐原
      監理站前揭裁決書各一份在卷可稽。
（二）按警察執行取締酒後駕車在執行階段則應為三大步驟：一
      係「攔車及警戒」、二係「觀察及研判」、三係「檢測酒
      精濃度」，對於有疑似酒後駕車者，於指揮車輛停止後，
      執勤人員應告知駕駛人，警方目前正在執行取締酒後駕車
      勤務，並以酒精檢知器檢知或觀察駕駛人體外表徵，辨明
      有無飲酒徵兆，如未飲酒，則指揮車輛快速通過，如研判
      駕駛人有飲酒徵兆，則指揮車輛靠邊停車，並請駕駛人下
      車接受酒精濃度檢測。在酒測前應先告知並確認受測者已
      飲酒結束十五分鐘以上或提供礦泉水給受測者，避免口腔
      殘留酒精。如駕駛人拒絕接受酒測，則開始錄音、錄影，
      執勤人員勸導並告知拒測之處罰規定。此有內政部警政署
      制定之「取締酒後駕車程序」流程及作業規定一份在卷可
      稽，依司法院大法官會議釋字第五三五號解釋文，上開「
      取締酒後駕車程序」之流程及作業規定當已符合警察實施
      臨檢勤務應限於已發生危害或依客觀、合理判斷易生危害
      之處所、交通工具或公共場所為之；對人實施之臨檢則須
      以有相當理由足認其行為已構成或即將發生危害者為限之
      意旨。
（三）異議人雖以前情置辯，惟查:
   1、異議人上開違規事實，業據證人即舉發員警甲○○於本院
      調查時，以具結擔保其供述之真實性，證稱: 「當時我執
      勤酒駕勤務，大概十日零時八分左右，在大雅鄉○○路○
      段二○○號前，實施交通緝查，看到駕駛人乙○○駕駛舉
      發單上重型機車往大雅方向行駛，當時他的大燈不亮，就
      將他攔下並告知攔查的原因，經告發後要請乙○○簽收，
      乙○○大喊說已經出示證件給警方盤查，為何還要開罰單
      ，當他一喊時，我聽到同仁林佳益說聞到明顯酒味，林佳
      益就告訴乙○○相關權益及他酒後駕車，請他接受酒測，
      但經過林佳益多次告知，一直到我們執勤結束，約快二個
      小時，乙○○都拒絕，並且一直打電話，當時因林佳益的
      告發單沒有了，整個過程我都有在場，所以就由我舉發，
      當時有叫他簽名，他還是拒簽。」、「當時整個舉發都已
      經結束，我們要扣車時他才說他要接受酒測，當時已經隔
      了二個多小時…」等語綦詳，且本件證人甲○○乃依法執
      行交通勤務之員警，與異議人素不相識，應無怨隙，且苟
      警員係為舉發而恣意攔檢，衡情要無與異議人溝通迨至近
      二小後始行舉發之可能，是證人甲○○所為上開證詞，應
      可採信。此外，該舉發通知單存根聯上亦有員警所為拒簽
      之記載，此有前開舉發通知單存根聯影本一紙在卷可憑，
      是異議人確有拒絕接受酒精濃度檢測之違規行為，並拒絕
      在舉發通知單上簽名，縱該舉發通知單並未交由異議人收
      執，而係交付予前來現場之異議人之父，惟依首揭規定，
      該舉發通知單視為已經異議人收受。
   2、本件違規既係員警林佳益於攔檢時聞到異議人有酒味，據
      而研判異議人有飲酒徵兆，進而要求異議人接受酒精濃度
      檢測，已對異議人為相關權益之告知，其所為當已符合上
      開「取締酒後駕車程序」流程及作業規定，其取締程序並
      無不當。而上開「取締酒後駕車程序」流程及作業規定，
      對於執行酒測程序並無時間之限制，且本件員警執勤當時
      ，係因異議人始終不肯配合員警之檢測作為，以致檢驗過
      程延宕多時，此亦非員警執勤不當。至異議人於舉發結束
      後，縱表示願意接受酒精濃度檢測，惟此時距攔停當時已
      過約二小時，因酒精濃度檢測具有時效性，隨著時間經過
      體內酒精濃度勢將遞減，且當時舉發程序既已完成並對外
      發生效力，自不得任意撤銷或廢止，是員警並未接受異議
      人之要求，並無不當。
   3、異議人另提出打卡單影本一紙及聲請向新竹貨運查詢及調
      閱工作現場錄影帶，憑以證明異議人於為警攔檢前甫下班
      且上班期間未喝酒，惟查異議人於前揭時日究有無飲酒後
      駕駛車輛，於異議人前揭拒絕酒測後，業已無法客觀證明
      ，且本件舉發程序上並無違法或不當業如前述，異議人拒
      絕接受酒精濃度之測試，即已構成違規之事實，核與其究
      竟有無飲用酒類或濃度之高低無涉，自無從為異議人有利
      之認定，亦無調查之必要。又異議人提出之通話紀錄影本
      一紙，欲證明伊於遭警攔檢後曾打電話請人處理，惟此客
      觀上與本案顯無直接關連性，亦無從為異議人有利之認定
      。
（四）綜上所述，異議人前揭所辯各節無足憑採，異議人確有於
      前述時、地拒絕接受酒精濃度測試之行為堪以認定，故原
      處分機關援引道路交通管理處罰條例第三十五條第四項、
      第六十七條第二項之規定，裁處異議人罰鍰六萬元，並吊
      銷駕駛執照，三年內不得考領駕駛執照，其認定事實及適
      用法律均無違誤，本件異議為無理由，應予駁回。
據上論斷，應依道路交通管理處罰條例第八十七條第二項、道路
交通案件處理辦法第十九條，裁定如主文。
中　　華　　民　　國　　96　　年　　3 　　月　　30　　日
                  交通法庭  法　官  郭書豪
以上正本證明與原本無異。
如不服本裁定，應於送達後五日內，向本院提出抗告狀。
中　　華　　民　　國　　96　　年　　3 　　月　　30　　日
                            書記官　陳美虹
